臺灣高雄地方法院刑事判決　　　　　　　95年度重訴字第52號
公　訴　人　臺灣高雄地方法院檢察署檢察官
被　　　告　乙○○
選任辯護人　林敏澤律師
　　　　　　許淑清律師
　　　　　　陳慧敏律師
上列被告因違反稅捐稽徵法案件，經檢察官提起公訴（92年度偵
字23107 號）後，聲請改依協商程序而為判決，本院判決如下：
    主  文
乙○○公司負責人，為納稅義務人以不正當方法逃漏稅捐，處有
期徒刑月，如易科罰金，以銀元佰元即新台幣玖佰元折算壹
日。又商業負責人，以明知為不實之事項，而填製會計憑證，處
有期徒刑肆月，如易科罰金，以銀元佰元即新台幣玖佰元折算
壹日。應執行有期徒刑陸月，如易科罰金，以銀元佰元即新台
幣玖佰元折算，緩刑肆年。
    事實及理由
一、犯罪事實：被告乙○○係金吉昌五金機械股份有限公司（以
    下稱金吉昌公司）之負責人。詎該公司明知與長銘實業股份
    有限公司彼此間並無交易往來，竟以長銘公司所開立、銷售
    內容不實之統一發票作為進項憑證，虛偽增列金吉昌公司87
    年度9 至10月營業稅進項銷售額合計新台幣998628元，並利
    用不知情之會計人員填製轉帳及現金支出傳票等不實會計憑
    證，進而於營業稅課徵期間持向稅捐機關申報營業稅，據此
    主張扣抵、進而逃漏該公司87年度9 至10月營業稅銷項稅額
    合計49931 元（起訴書誤列營利事業所得稅）。
二、證據：
  (一)證人即長銘公司員工丙○○、甲○○、梁玉真、許玉珠、張
    玉玫、陳惠蓮、林子欽、林惠瑩、許福順及楊素貞，與貨運
    公司人員藍南強、蔡許秋珍等人於警詢及偵查中之證詞。
  (二)財政部賦稅署92年02月18日台稅稽發字第0920445283號函查
      核認定暨相關國稅局處分書。
  (三)財政部台灣省北區國稅局新莊稽徵所95年11月29日北區國稅
    新莊三字第0951033932號函。
三、本案相關之法律比較適用：
    行為後法律有變更者，適用行為時之法律。但行為後之法律
    有利於行為人者，適用最有利於行為人之法律，刑法第2 條
    第1 項定有明文。查被告於前開行為後，刑法第41條、第74
    條業經總統於94年2 月2 日修正公布，是本件自應就被告行
    為前、後相關法律有修正者，依前揭規定加以比較適用。茲
    說明如下：
  (一)本件被告所犯各罪均為95年7 月1 日前犯之，修正前刑法第
    51條規定：「數罪併罰，分別宣告其罪之刑，依左列各款定
    其應執行者：」其中第5 款規定：「宣告多數有期徒刑者，
    於各刑中之最長期以上，各刑合併之刑期以下，定其刑期。
    但不得逾20年」，然修正後刑法第51條第5 款則規定：「宣
    告多數有期徒刑者，於各刑中之最長期以上，各刑合併之刑
    期以下，定其刑期。但不得逾30年」。經比較結果，修正後
    刑法第51條第5 款雖因延長有期徒刑執行上限，對行為人較
    屬不利，然本件宣告之執行刑既未超過20年，對被告即無有
    利或不利之情形，當無適用上開規定比較之餘地，自應依一
    般法律適用原則，適用現行、有效之裁判時法即修正後刑法
    第51條第5 款定其應執行之刑，方屬允當。
  (二)修正前刑法第41條第1 項前段原規定：「犯最重本刑為5 年
    以下有期徒刑以下之刑之罪，而受6 個月以下有期徒刑或拘
    役之宣告，因身體、教育、職業、家庭之關係或其他正當事
    由，執行顯有困難者，得以1 元以上3 元以下折算一日，易
    科罰金」，且被告行為時之易科罰金折算標準，依修正前罰
    金罰鍰提高標準條例第2 條前段（現已刪除）之規定，本係
    就其原定數額提高為100 倍折算1 日，故被告行為時之易科
    罰金折算標準乃以銀元3 百元折算1 日，經折算後應以新臺
    幣9 百元折算為1 日。惟修正後刑法第41條第1 項前段則改
    以：「犯最重本刑為5 年以下有期徒刑以下之刑之罪，而受
    6 個月以下有期徒刑或拘役之宣告者，得以新臺幣1 千元、
    2 千元或3 千元折算一日，易科罰金」，乃就易科罰金折算
    標準予以提高。從而比較修正前、後所定易科罰金折算標準
    ，當以修正前規定較有利於被告，故應依刑法第2 條第1 項
    前段，適用行為時、即修正前刑法第41條第1 項前段規定，
    以定其易科罰金折算標準。
  (二)又修正前刑法第74條第1 項第1 款原規定受2 年以下有期徒
    刑、拘役或罰金之宣告，且未曾受有期徒刑以上刑之宣告者
    ，得宣告緩刑，且依修正前刑法第93條第1 項規定，緩刑期
    間內得付保護管束，另於同法第75條規定僅須於緩刑期間內
    更故意犯罪、或緩刑前故意犯罪，而在緩刑其內受有期徒刑
    以上之宣告者，即可撤銷緩刑。修正後刑法第74條除維持前
    述宣告刑之限制外，另改以「未曾因故意犯罪受有期徒刑以
    上刑之宣告者」即可宣告緩刑，並增列同條第2 項規定法院
    得課予被告一定之負擔，惟同法第75條則規定須行為人於「
    緩刑期內因故意犯他罪，而在緩刑期內受不得易科罰金之有
    期徒刑以上刑之宣告確定」或「緩刑前因故意犯他罪，而在
    緩刑期內受不得易科罰金之有期徒刑以上刑之宣告確定」，
    方得撤銷緩刑，且須於於判決確定後6 月以內始可為之。綜
    此以觀，修正後刑法針對緩刑雖增列法院得課予被告一定義
    務之負擔，然此舉乃係協助被告於緩刑期間內徹底糾正其犯
    行，藉以貫徹緩刑宣告之目的，此外更同時放寬宣告緩刑之
    要件，且限制撤銷緩刑之要件，避免因社會非難程度較輕之
    過失犯、及惡性輕微或偶發性犯罪之行為人因此喪失改過自
    新之機會。準此，茲就修正前、後刑法關於緩刑之相關規定
    加以合併比較，本院乃認應以修正後刑法關於緩刑之規定較
    有利於被告（最高法院95年第8 次刑事庭會議結論亦採同一
    見解），故應依刑法第2 條第1 項但書，適用裁判時、即修
    正後刑法緩刑相關規定作為應否宣告緩刑之依據。
四、本件經檢察官與被告暨其辯護人於審判外達成協商之合意，
    並以被告已認罪，其合意內容為：
  (一)被告乙○○願受科刑範圍為有期徒刑6月，緩刑4年之宣告。
  (二)被告乙○○應支付國庫新台幣15萬元（已履行）。
五、經查，上開協商合意並無刑事訴訟法第455 條之4 第1 項所
    列情形之一，檢察官聲請改依協商程序而為判決，本院爰不
    經言詞辯論，於協商合意範圍內為協商判決，合予敘明。
六、應適用之法條：刑事訴訟法第455 條之4 第2 項、第455 條
    之8 ，稅捐稽徵法第47條第1 款、第41條，商業會計法第71
    條第1 款，刑法第2 條第1 項、第11條前段、第51條第5 款
    、第74條第1 項第1 款，修正前刑法第41條第1 項前段，修
    正前罰金罰鍰提高標準條例第2 條，現行法規所定貨幣單位
    折算新臺幣條例第2 條。
七、本判決除有刑事訴訟法第455 條之4 第1 項第1 款、第2 款
    、第4 款、第6 款、第7 款所定情形之一，或違反同條第2
    項規定者外，不得上訴。
八、如不服本件判決，得自收受判決送達之日起10日內，向本院
    提出上訴書狀，上訴於第二審法院。
中　　華　　民　　國　　96　　年　　5 　　月　　24　　日
                  刑事第四庭  法  官  陳明呈
以上正本證明與原本無異。
中　　華　　民　　國　　96　　年　　5 　　月　　24　　日
                              書記官  顏宗貝
附錄本判決論罪科刑之法條：
稅捐稽徵法第41條(逃漏稅捐之處罰)
納稅義務人以詐術或其他不正當方法逃漏稅捐者，處5 年以下有
期徒刑、拘役或科或併科新台幣6 萬元以下罰金。
稅捐稽徵法第47條 (法人或非法人團體負責人之刑責)
本法關於納稅義務人、扣繳義務人及代徵人應處徒刑之規定，於
左列之人適用之：
  一公司法規定之公司負責人。
  二民法或其他法律規定對外代表法人之董事或理事。
  三商業登記法規定之商業負責人。
  四其他非法人團體之代表人或管理人。
商業會計法第71條
商業負責人、主辦及經辦會計人員或依法受託代他人處理會計事
務之人員有下列情事之一者，處5 年以下有期徒刑、拘役或科或
併科新臺幣60萬元以下罰金：
  一以明知為不實之事項，而填製會計憑證或記入帳冊。
  二故意使應保存之會計憑證、會計帳簿報表滅失毀損。
  三偽造或變造會計憑證、會計帳簿報表內容或毀損其頁數。
  四故意遺漏會計事項不為記錄，致使財務報表發生不實之結果
    。
  五其他利用不正當方法，致使會計事項或財務報表發生不實之
    結果。
